【裁判字號】    90,交易緝,1
【裁判日期】    900803
【裁判案由】    過失傷害
【裁判全文】
臺灣臺中地方法院刑事判決                            九十年度交易緝字第一號
    公  訴  人  臺灣台中地方法院檢察署檢察官
    被      告  乙○○
右列被告因過失傷害案件，經檢察官聲請簡易判決處刑（八十八年度調偵字第一三一
號），本院台中簡易庭認不宜以簡易判決處刑 (八十九年度中交簡字第四三號)，簽
移改依通常程序審理，本院判決如左：
    主  文
乙○○因過失傷害人，處有期徒刑肆月，如易科罰金，以銀元佰元即新台幣玖佰元
折算壹日。
    事  實
一、乙○○於民國八十八年六月八日上午七時五十分許，駕駛車牌號碼Ｂ八─一六０
    六號自小客車，沿台中市○○路由北往南方向行駛，途經文心路與市○○○路口
    時右轉進入市○○○路，並已開始直行時，本應注意車前狀況及隨時採取必要之
    安全措施，以防止危險之發生，而依當時天侯晴天、路面乾燥、無缺陷、無障礙
    物之情形下，並無不能注意之情事，詎竟疏未注意及此，邊駕車邊轉頭查看友人
    是否有跟上，而全然未發覺前方慢車道內有甲○○騎乘之車牌號碼ＮＱＧ─二八
    九號機車，及至轉回頭時，已無法採取適當之安全措施，致閃煞不及自小客車右
    前方追撞甲○○所騎乘之機車，造成甲○○倒地後受有頭部外傷合併輕度腦震盪
    、左肩、左胸挫傷、左肘、手臂、雙膝挫擦傷等傷害。乙○○於肇事後，犯罪偵
    查機關未發覺前，主動向到場處理之警員吳明長告知其為肇事之人，自首而接受
    裁判。嗣甲○○所受之頭部外傷，於八十八年八月初併發顱內出血，經財團法人
    私立中國醫藥學院附設醫院 (下稱中國醫藥學院附設醫院)進行腦部手術後，始
    告康復。
二、案經甲○○訴由臺灣臺中地方法院檢察署檢察官偵查後向本院聲請以簡易判決處
    刑，經本院台中簡易庭認不宜以簡易判決處刑，改依通常程序審理。
    理  由
一、訊據被告乙○○對於在右揭時地駕駛自小客車與騎乘機車之告訴人甲○○發生車
    禍致其受傷之事實，坦承不諱，核與告訴人指述情節大致相符，並有警繪肇事現
    場草圖影本、現場暨車損照片七幀可資佐證。告訴人因本件車禍受有頭部外傷合
    併輕度腦震盪、左肩、左胸挫傷、左肘、手臂、雙膝挫擦傷等傷害，有林新醫院
    診斷證明書、病歷資料各一件在卷可憑。告訴人曾於八十八年八月初因頭部外傷
    併發顱內出血，經中國醫藥學院附設醫院進行腦部手術，亦有該醫院診斷證明書
    、病歷資料各一件附卷可按，而告訴人在本次車禍後並未再受傷，業據告訴人陳
    明；又告訴人所受頭部外傷併發顱內出血之傷害，係舊傷所引起 (受傷後一、兩
    個月後才出現的慢性出血)，如無其他外傷，應係該次車禍造成，亦有中國醫藥
    學院附設醫院神經外科醫師李文源出具之醫院用箋可證，是依告訴人之陳述及李
    文源醫師之診斷結果，堪認告訴人所受頭部外傷併發顱內出血之傷害，亦係本次
    車禍造成。按汽車行駛時，駕駛人應注意車前狀況，並隨時採取必要安全措施，
    道路交通安全規則第九十四條第三項定有明文。被告係領有駕駛執照之車輛駕駛
    人，前開交通規則為其所應注意，而依肇事當時天侯晴天、路面乾燥、無缺陷、
    無障礙物 (依被告之供述及卷附警繪肇事現場草圖影本所載)之情形下，殊無不
    能注意之情事。惟被告車禍當時已自台中市○○路右轉市○○路並已開始直行，
    告訴人則係騎乘機車在前方慢車內道直行，被告係邊駕車邊轉頭查看友人是否有
    跟上，而未發覺前方慢車道內告訴人所騎乘之機車，及至轉回頭時，已閃煞不及
    發生碰撞之事實，業據被告於本院九十年七月二十日審理時陳明；又告訴人係遭
    被告自小客車右前方自後追撞之事實，除據告訴人指明外；另證人即至現場處理
    之警員吳明長於本院八十九年五月一日審理時，亦證稱：「．．．自小客車是從
    右前板至後方均有括痕，機車左後方引擎護板有凹痕．．．」等語，是依兩車受
    損之情形以觀，亦堪佐證上開事實。因此，本件車禍之發生，顯係被告邊駕車邊
    轉頭查看友人是否有跟上，而全然未發覺前方慢車道內有告訴人騎乘之機車，及
    至轉回頭時，已無法採取適當之安全措施，致閃煞不及自小客車右前方追撞告訴
    人所騎乘之機車，堪以認定，是被告就本件事故之發生顯有過失，且被告之過失
    行為與告訴人所受之傷害間並有相當因果關係。因而事證明確，被告犯行堪以認
    定，應予依法論科。
二、被告因駕車之過失致告訴人受傷，核其所為，係犯刑法第二百八十四條第一項前
    段之過失傷害罪。被告於肇事後，犯罪偵查機關未發覺前，主動向到場處理之警
    員吳明長告知其為肇事之人，並坦承犯行接受裁判，業據證人吳明長於本院八十
    九年五月一日審理時證述明確，為對於未發覺之罪，自首而接受裁判，應依刑法
    第六十二條前段規定減輕其刑。爰審酌被告過失程度、告訴人所受傷害非輕、被
    告肇事後雖坦承犯行並與告訴人達成和解 (本院九十年度交附民緝字第二號)，
    但未能履行和解條件取得諒解之犯後態度等一切情狀，量處如主文所示之刑，並
    諭知易科罰金之折算標準，以資懲儆。
據上論斷，應依刑事訴訟法第四百五十二條、第二百九十九條第一項前段，刑法第二
百八十四條第一項前段、第六十二條前段，修正後刑法第四十一條第一項前段，罰金
罰鍰提高標準條例第一條前段、第二條，判決如主文。
中      華      民      國    九十    年      八      月      三        日
                                    臺灣臺中地方法院交通法庭
                                        法  官  劉長宜
右正本證明與原本無異。
如不服本判決，應於判決送達後十日內向本院提出上訴狀，上訴於臺灣高等法院臺中
分院( 須附繕本 )。
                                        書記官
中      華      民      國    九十    年      八      月       八       日
附錄論罪科刑法條
刑法第二百八十四條第一項前段
因過失傷害人者，處六月以下有期徒刑、拘役或五百元以下罰金。


司法院資訊處製作；財團法人民間司法改革基金會備份。
